臺灣高等法院民事判決　　　　　　　　　　　　　　　九十一年度上字第四四三號
　　上　訴　人　柏統實業股份有限公司
　　法定代理人　余長富
　　法定代理人　卓鴻祥
　　法定代理人　吳清友
右當事人間給付貨款事件，上訴人對於中華民國九十一年五月七日臺灣臺北地方法院
八十九年度訴字第四六八一號第一審判決提起上訴，本院判決如左：
    主    文
原判決關於命上訴人鑫輪實業股份有限公司連帶給付新台幣佰玖拾貳萬元本息部分
及該部分假執行之宣告，暨訴訟費用之裁判均廢棄。
右開廢棄部分，被上訴人在第一審之訴及假執行之聲請均駁回。
其餘上訴駁回。
第一、二審訴訟費用由上訴人柏統實業股份有限公司負擔。
    事實及理由
一、本件被上訴人主張：上訴人柏統實業股份有限公司（下稱柏統公司）於民國八十
    八年七月二十二日偕同上訴人鑫輪實業股份有限公司（下稱鑫輪公司）為連帶保
    證人，與被上訴人簽署破碎機設備買賣合約（下稱系爭合約），以總價新台幣（
    下同）九百八十萬元購買被上訴人代理進口之美國 SSI破碎機乙台（下稱系爭設
    備）。依系爭合約第四條約定，柏統公司應於簽約時交付定金款二百九十四萬元
    ，出貨款二百九十四萬元，俟系爭設備交貨後給付交貨款二百九十四萬元，驗收
    後給付驗收款九十八萬元，而系爭設備已於八十八年十一月十二日交付並安裝完
    成，並於八十九年元月間進行驗收事宜，柏統公司已正常使用系爭設備並無瑕疵
    ，依約即應給付交貨款及驗收款予被上訴人，詎被上訴人屢次向柏統公司催討，
    柏統公司均置之不理，迄八十九年八月十八日始以系爭設備存有瑕疵為由發函拒
    付價款，距柏統公司受領系爭設備時起已十月有餘，其通知顯已逾越通常檢查之
    期間，應認已受領系爭設備。又系爭設備既已交付，柏統公司未能舉證證明其受
    有損害，且瑕疵或保固之賠償責任，與貨款並非立於對價關係，自無同時履行抗
    辯之問題。爰依買賣之法律關係，求為命柏統公司給付貨款三百九十二萬元及其
    遲延利息，而鑫輪公司為柏統公司之連帶保證人，自應連帶負清償責任等情。並
    答辯聲明駁回上訴人之上訴。
二、上訴人則以：被上訴人依系爭合約第三條約定對系爭設備之品質有特別保證，而
    系爭設備於八十八年十一月十五日安裝後，兩造曾於八十九年一月五日會同測試
    ，且製作試車證明，依該測試結果，系爭設備於二小時中之處理量為十一公噸餘
    ，僅及契約所約定處理量之百分之七十，經上訴人以系爭設備未符保證品質，屢
    次要求改善，然被上訴人均無力改善。又系爭設備除產能未符合系爭合約之約定
    外，系爭設備刀具之處理耐用度依約需達處理量四○○○噸或運轉時數五百小時
    ，惟實際上系爭設備之刀具僅處理約千餘噸之廢輪胎後，即磨損嚴重，難以繼續
    使用，刀具品質亦不符系爭合約第九條第二款之約定，且系爭設備於八十九年七
    月仍未完成驗收。因系爭設備交付時，每小時之處理量僅五一七三公斤，僅及系
    爭合約所約定之七成，每日須作業十一‧一六小時始可達系爭合約所保證系爭設
    備八小時之處理量，每日多花費之三‧一六小時，柏統公司需額外支付工資及用
    電成本二千八百元，每月（以二十二日計）即須多支出六萬一千六百元，以系爭
    設備之耐用年數十年計，柏統公司需額外支出達七百三十餘萬元之成本，此係柏
    統公司因系爭設備欠缺被上訴人所保證品質所受之損害，依民法第三百六十條規
    定，柏統公司得請求被上訴人賠償，爰於被上訴人請求之範圍內主張抵銷。再者
    ，系爭設備既不具備被上訴人所保證之品質，上訴人亦得依債務不履行（不完全
    給付）之規定請求補正，於被上訴人補正前，上訴人應得依民法第二百六十四條
    規定主張同時履行抗辯，拒絕支付價金等語，資為抗辯。並上訴聲明(一)原判決廢
    棄。(二)被上訴人在第一審之訴及假執行之聲請均駁回。
三、兩造不爭之事實：查本件被上訴人主張：上訴人柏統公司於八十八年七月二十二
　　日偕同上訴人鑫輪公司為連帶保證人與伊簽署破碎機設備買賣合約，以總價九百
　　八十萬元購買美國SSI破碎機乙台，依約上訴人柏統公司應於簽約時、出貨、交
　　貨後各給付二百九十四萬元，驗收後再給付九十八萬元。系爭設備已於八十八年
　　十一月十二日交付並安裝定位完成，上訴人並已使用系爭設備為行政院環境保護
　　署處理回收廢輪胎，而上訴人柏統公司僅給付簽約定金款、出貨款各二百九十四
　　萬元，至交貨款二百九十四萬元及驗收款九十八萬元，則迄未清償等情，為上訴
　　人所不爭執，且有破碎機設備買賣合約、「八十八年下半年度及八十九年度廢輪
　　胎責任回收清除貯存處理」專案工作計劃契約書、營運紀錄月報表等件在卷足憑
　　，自堪信為真實。
四、兩造爭執要旨：(一)系爭設備是否已驗收完成？(二)系爭設備是否有瑕疵，可否依瑕
　　疵擔保請求損害賠償。(三)上訴人可否主張債務不履行，請求補正並為同時履行抗
　　辯。
　(一)系爭設備業已驗收：
　　1.查兩造間買賣契約第八條規定：「驗收：自進料試車起四星期，若乙方（即被
      上訴人）設備之平均產量性能符合本合約第三條之處理量，則視為驗收通過；
      反之，乙方需負責改善。」，依此規定，被上訴人於進料試車後四星期，如處
      理量達到契約第三條所定「在重量比為大卡車胎％、轎車胎％的條件下，
      破碎機之處理量為每小時８tons以上（含）之mm以下（含）之塊狀碎片」時
      ，則在試車後四星期即已視為驗收完成（見原審卷(一)第十頁契約書影本）。本
　　　件被上訴人係於八十八年十一月十二日至上訴人柏統公司處所安裝破碎機，並
　　　於八十九年一月五日進行第一次試車，惟於第一次試車時，其所投入處理之輪
　　　胎皆為轎車胎（此為雙方所不爭執），被上訴人乃再安排於八十九年一月十三
　　　日前往試車，而該日之試車即已符合契約所規定之處理量，此有證人謝永川於
      原審九十年九月四日之證詞並經其提出當日之試車數據為證（見原審卷(二)第三
      ０頁）。是以被上訴人所交付之破碎機確已達到雙方契約所約定之處理量，依
      契約第八條規定視為驗收完成。
　　2.上訴人柏統公司雖以八十九年一月十三日試車記錄未經雙方簽署，並質疑證人
　　　謝永川證言之可信性。然查如被上訴人所交付之破碎機未能達處理量時，上訴
      人柏統公司依據契約第八條後段之規定，當要求被上訴人改善，惟自八十九年
      一月十三日試車後，上訴人柏統公司並未依系爭買賣契約第八條所訂四星期內
      要求被上訴人改善，此為上訴人所是認。
    3.上訴人柏統公司另以被上訴人遲至八十九年七月三日始發傳真函要求上訴人柏
      統公司支付價款，以此反證系爭破碎機有瑕疵存在云云。查該等傳真函中已明
      白說明係因被上訴人一再催討無效果後，始以傳真方式促上訴人柏統公司處理
　　　。況被上訴人於交貨後，願信任上訴人有履約付款之誠信，始任上訴人柏統公
　　　司拖延，甚且被上訴人於八十九年七月三日之傳真函中，仍主動表示欲與上訴
　　　人柏統公司見面商談。此純係因被上訴人為維護兩造間商場情誼並免訟爭發生
　　　當有之處理流程。有傳真函可考（見原審卷(一)第十七頁）。
    4.再者，上訴人柏統公司另以前開八十九年七月三日之傳真函中仍提及「驗收」
　　　二字，以此推論系爭設備並未驗收完成云云。茲承前所述，被上訴人所主張之
　　　驗收完成，係依據契約第八條規定驗收完成之推定，不論兩造間是否實質上進
　　　行驗收之程序，在符合契約第八條所規定之情形下，即應被視為驗收完成。是
　　　被上訴人縱於該傳真文件提及「驗收」字樣，亦不影響被上訴人依據契約第八
　　　條規定效力所為之主張。
　(二)系爭設備並無瑕疵存在，上訴人不得據以請求損害賠償並主張抵銷。
　　1.本件系爭設備於八十九年一月五日試車結果，未達產能約定一節，固為兩造所
　　　不爭執，而八十九年一月十三日第二次試車測試結果符合約定產能一節，則據
　　　證人謝永川即被上訴人公司負責機台工作工程師到庭證稱：系爭設備八十九年
　　　一月五日我們在進行測試的時候，因只有兩個人投料，而且是小胎，測試結果
　　　我們不滿意，就再安排時間，後來是安排一月十三日晚上測試，當晚有三人在
　　　場投料，測試結果是符合標準等語無訛（見原審卷(二)第二三頁），核與鑑定人
　　　台灣區機器工業同業公會江松坐證稱：如果調整刀具，讓篩選機不堵塞，處理
　　　量可以達到八噸；處理量與車胎的投入量有關，投入量大，處理量就大，系爭
　　　破碎機於鑑定當時，每小時處理量達八公噸沒有問題等語相符（見同前卷第五
　　　七頁）。
　　2.再者，本件兩造間皆不爭執之上訴人柏統公司於原審自行提出之八十九年一月
      五日試車證明（見原審卷(一)第五五頁）。當日之試車雖因所投入之輪胎皆為轎
　　　車胎而未符合契約第三條所設定處理量（％大卡車胎％轎車胎）之條件，
　　　惟依該試車證明上之記載可推知1.系爭設備於二小時之投料破碎過程順利；2.
　　　二小時全小胎（即轎車胎）之處理量達11462 公斤，每小時即為5731公斤。今
　　　如依該等數據，將其變換為契約第三條所設定處理量之條件下可得下列之處理
　　　量：
　　　(1)每一卡車胎之重量為58.8公斤、每一轎車胎之重量為8.5 公斤，有上訴人所
　　　不爭執之瑞商遠東公證股份有限公司出具之證明書附卷可稽（見本院卷第四六
　　　頁）。(2)在契約第三條所設定之條件（重量比為％大卡車胎％轎車胎），
　　　每投入１０個轎車胎應投入１大卡車胎。(3)在當日試車的過程中，總處理量除以
　　　轎車胎重量（8.5公斤）可推算當日一小時投料674輪次。 (4)將前開674輪次中
　　　，以第二點所述分配投入大卡車胎61輪次、轎車胎613輪次。 (5)將每一大卡車
　　　胎之重量（58.8公斤）、轎車胎（8.5 公斤），乘以第四點各別應投入之輪胎
　　　數量，可得每一小時處理之總重量為8797.3公斤（即8.7973公噸）。
　　　依上計算可知，被上訴人所交付之破碎機於八十九年一月五日試車當時，如依
      據契約第三條所規定之大小車胎重量比之規定投料，則破碎機每小時之處理量
      已大於契約所規定八噸之處理量。是被上訴人所交付之破碎機符合契約之約定
　　　，並無產能不足之瑕疵。
　　3.又上訴人柏統公司辯稱：系爭設備刀具之處理耐用度需達處理量四○○○噸或
　　　運轉時數五百小時，惟實際該機械之刀具僅處理約千餘噸之廢輪胎後，即磨損
　　　嚴重，難於繼續使用，該刀具品質亦不符於兩造契約第九條第二款之約定云云
　　　，惟未舉證以實其說，所辯亦難信為真正。
　　4.另上訴人柏統公司購置該破碎機係接受「行政院環保署資源回收管理委員會」
　　　之委託為廢輪胎處理所需，而每處理一公斤廢輪胎可得三．二元之補助款一事
　　　，兩造雖無爭執，而上訴人柏統公司辯稱上訴人柏統公司使用系爭破碎機自八
　　　十九年一月至十二月間之月處理量，多者僅千餘噸云云，縱屬實情，惟上訴人
　　　柏統公司操作系爭破碎機處理回收廢輪胎數量多寡，或因上訴人柏統公司受員
　　　工投料多寡之影響，或受資源回收廢輪胎數量影響，或受財團法人台灣產業服
　　　務基金會認證之每月生產量及可得請領之補助款上限牽制，與系爭破碎機是否
　　　有品質不符契約約定之瑕疵，並無必然關係，上訴人柏統公司以上訴人柏統公
　　　司八十九年一月至十二月間為行政院環保署所為廢輪胎回收之月處理量，多者
　　　僅千餘噸為由，謂系爭設備具有產能不足之瑕疵云云，誠屬倒果為因，不足採
　　　信。
　　5.按「買受人應按物之性質，依通常程序從速檢查其所受領之物，如發見其應由
      出賣人負擔保責任之瑕疵時，應即通知出賣人。」、「買受人怠於為前項之通
      知者，除依通常之檢查不能發見之瑕疵外，視為承認其所受領之物。」民法第
　　　三百五十六條定有明文。本件上訴人柏統公司固不否認無向被上訴人叫修記錄
　　　，惟辯稱系爭設備有未符約定產能之瑕疵，伊自八十九年一月五日系爭設備試
　　　車未符約定產能後，即以口頭、函件通知被上訴人改善云云，並舉伊公司八十
　　　九年四月十二日致被上訴人函件一紙為證，然此為被上訴人所否認，而前揭函
　　　件既為被上訴人所否認，而該函件上復無被上訴人回簽或回證等資料足資證明
　　　上訴人柏統公司確曾向被上訴人為瑕疵通知，此外，上訴人柏統公司亦未能舉
　　　證證明系爭設備確有產能未符約定之瑕疵，或曾以口頭向被上訴人為瑕疵通知
　　　，是依上開規定被上訴人主張上訴人柏統公司未於相當期間為瑕疵通知，應視
　　　為承認其所受領之物等語，自屬可採。上訴人柏統公司空言系爭設備未達約定
　　　產能之瑕疵云云，揆諸上開說明，尚無可取。
　　6.上訴人柏統公司另以證人廖振堯於原審九十年十一月七日之證言（見原審卷(二)
      第六０頁），稱被上訴人明知或懷疑系爭破碎機無法達成契約所規定之處理量
      云云，然查原審法官問：「系爭機器出售與被告前，原告公司開會，是否原告
      公司已經知道系爭機器無法符合合約內容第三款之條件？」答：「不確定，：
      ：：」是以證人廖振堯並未能確切證明被上訴人明知或懷疑系爭機器無法達成
      所規定之處理量，其證言並不能作為不利於被上訴人之證據。
    7.本件上訴人柏統公司既未能證明系爭設備有瑕疵，其主張依民法第三百六十條
      之規定向被上訴人請求七百三十五萬元之損害賠償，並於上訴人可請求之範圍
　　　內主張抵銷云云，尚乏依據。
　(三)上訴人柏統公司不得以債務不履行請求補正並為同時履行抗辯。
  　本件上訴人柏統公司未能證明系爭設備有瑕疵，已如前述，上訴人又無法舉證證
    明被上訴人有何故意、過失造成上訴人損害，其辯稱得依債務不履行而請求補正
    ，依民法第二百六十四條規定行使同時履行抗辯權，於該等瑕疵補正前，拒絕支
    付價金云云，亦非有據。至系爭合約第九條「保固責任」，雖係被上訴人因買賣
    契約而負之債務，然與上訴人柏統公司給付價金之義務並無對價關係，上訴人柏
    統公司不得據此行使同時履行抗辯權。
五、綜上所述，上訴人柏統公司上開所辯各節，均不足採，而本件系爭設備既已交貨
　　及驗收，則被上訴人依買賣關係求為判命上訴人柏統公司給付交貨款、驗收款共
　　三百九十二萬本息，尚非無據，原審判決被上訴人此部分勝訴，核無不合，上訴
　　論旨，仍執陳詞，指摘原判決此部分不當，聲明廢棄改判，為無理由，應予駁回
　　上訴。
六、本件上訴人請求重行鑑定一節，經查，原審函請臺灣區機器工業同業公會鑑定，
    其鑑定之機構係依上訴人之請求（見原審卷(一)第九三頁），並於鑑定報告提出後
    ，由原審法院通知鑑定機關之承辦人員江松坐到庭說明（見原審卷(二)第五九－六
    一頁），有筆錄附原審法院可稽，當時上訴人對於鑑定人江松坐之說明表示無意
    見（見同前卷第五八頁），其於本院審理中再提出重行鑑定之請求，本院認並無
　　必要，其請求不應准許，又本件被上訴人須執信用狀、發票驗收單等文件分期向
　　銀行承兌貨款者，係限於上訴人柏統公司依約向銀行開立本合約金額九百八十萬
　　元之信用狀給被上訴人之前提下始有適用，而上訴人於本件訴訟進行中自陳：
　　其未曾開立信用狀，是簽發票據清償等語屬實（見原審卷(二)第一四０頁），是兩
　　造就貨款給付方式於簽約後已合意變更，非限於以信用狀為清償方式甚明，而票
　　據係替代現金之支付工具，兩造復無必以票據為給付方式之約定，則被上訴人請
　　求上訴人給付現金清償貨款，自無不合，均併予明。
七、另按「公司除依其他法律或公司章程規定得為保證者外，不得為任何保證人」，
　　公司法第十六條第一項定有明文，查本件上訴人鑫輪公司並無保證之業務，有該
　　公司章程附卷可稽，上訴人雖不否認其有為本件之保證，然其公司章程既無保證
　　業務之規定，被上訴人又無法舉證該公司依其他法律得從事保證業務，則本件保
　　證即屬無效，從而被上訴人依連帶保證之法則，求為判命上訴人鑫輪公司對本件
　　之給付負連帶給付之責，即乏依據，原審失察，遂予准許，非無可議，上訴論旨
　　雖未指摘非公司法第十六條第一項係屬強制規定，法院應依職權為調查。原判決
　　此部分既有可議，自應廢棄原判決，駁回被上訴人此部分在第一審之訴。
八、據上論結，本件上訴為一部有理由，一部無理由，依民事訴訟法第四百四十九條
　　第一項、第四百五十條、第七十八條、第八十五條第一項，判決如主文。
中　　　華　　　民　　　國　　九十一 　 年　　  十  　　月　　   八   　日
　　　　　　　　　　　　　　　　民事第八庭
　　　　　　　　　　　　　　　　　　審判長法　官　鄭  三  源
　　　　　　　　　　　　　　　　　　　　　法　官　王  淇  梓
　　　　　　　　　　　　　　　　　　　　　法　官　郭　松　濤
右正本係照原本作成。
如不服本判決，應於收受送達後二十日內向本院提出上訴書狀，其未表明上訴理由者
，並應於提出上訴後二十日內向本院補提理由書狀（均須按他造當事人之人數附繕本
），上訴時應提出委任律師或具有律師資格之人之委任狀，委任有律師資格者，另應
附具律師及格證書及釋明委任人與受任人有民事訴訟法第四百六十六條之一第一項但
書或第二項（詳附註）所定關係之釋明文書影本。
中　　　華　　　民　　　國　　九十一  　年　　  十  　　月　　  九   　 日
　　　　　　　　　　　　　　　　　　　　　書記官　方  素  珍
附註：
民事訴訟法第四百六十六條之一（第一項、第二項）：
對於第二審判決上訴，上訴人應委任律師為訴訟代理人，但上訴人或其法定代理人具
有律師資格者，不在此限。
上訴人之配偶、三親等內之血親、二親等內之姻親，或上訴人為法人、中央或地方機
關時，其所屬專任人員具有律師資格並經法院認為適當者，亦得為第三審訴訟代理人
。
